【裁判字號】    98,消債抗,325
【裁判日期】    981204
【裁判案由】    聲請免責
【裁判全文】
臺灣板橋地方法院民事裁定           98年度消債抗字第325號
抗  告  人  甲○○
代  理  人  林維信律師
上列抗告人因聲請消費者債務清理事件，對於民國98年10月27日
本院98年度消債聲字第23號裁定提起抗告，本院裁定如下：
    主  文
原裁定廢棄。
    理  由
一、抗告意旨略以：原裁定不利於抗告人之裁定前，並未依消費
    者債務清理條例（下稱消債條例）第136條第1項規定給予抗
    告人陳述之機會，原裁定顯有違背抗告人之程序保障，為此
    ，請求廢棄原裁定，准予抗告人免責之裁定等語。
二、按法院裁定開始清算程序後，債務人有薪資、執行業務所得
    或其其他固定收入，而普通債權權人之分配總額低於債務人
    聲請清算前二年間，可處分所得扣除自己及依法應受其扶養
    者所必要生活費用之數額者，法院應為不免責之裁定。但債
    務人證明經普通債權權人全體同意者，不在此限；債務人有
    下列各款情形之一者，法院應為不免責之裁定。但債務人證
    明經普通債權權人全體同意者，不在此限：(一)於七年內曾依
    破產法或本條例規定受免責。(二)隱匿、毀損應屬清算財團之
    財產，或為其他不利利於債權權人之處分。(三)捏造債務或承
    認不真實之債務。(四)因浪費、賭博或其其他投機行為，致財
    產顯然減少或負擔過重之債務，而生開始清算之原因。(五)於
    清算聲請前一年內，已有清算之原因，而隱瞞其事實，使他
    人與之為交易致生損害。(六)明知已有清算原因之事實，非基
    於本人之義務，而以特別利於債權人中之一人或數人為目的
    ，提供擔保或消滅債務。(七)隱匿、毀棄、偽造或變造帳簿或
    其其他會計文件之全部或一部，致其財產之狀況不真確。(八)
    故意於財產及收入狀況說明書為不實之記載，或有其他故意
    違反本條例所定義務之行為；債務人有前條各款事由，情節
    輕微，法院審酌普通債權權人全體受償情形及其其他一切情
    狀，認為適當者，得為免責之裁定，消債條例第133 條、第
    134條、第135條分別定有明文。又消債條例第136條第1項規
    定：「前3 條情形，法院於裁定前應依職權調查，或命管理
    人調查以書面提出報告，並使債權權人、債務人有陳述意見
    之機會。」，其立法理由謂：「為迅速有效調查債務人有無
    免責或不免責事由，以及有無裁量免責時應審酌之事項，爰
    設第1 項，明定法院得依職權或指揮管理人協助調查，並以
    書面提出報告於法院。又為使前3 條之裁定適當，並保障當
    事人之程序權，法院為免責裁定前，應使債權權人有陳述意
    見之機會。反之，法院為不免責裁定前，因裁定結果對債務
    人不利，亦應使之有陳述意見之機會。」，是為保障債務人
    之程序權，使法院能為妥適之裁定，落實消債條例謀求消費
    者經濟生活之更生及社會經濟之健全發展，法院如欲依消債
    條例第134 條規定裁定債務人不免責者，應於裁定前使債務
    人有陳述意見之機會，否則，其所踐行之程序即有未備。
三、經查，原審受理抗告人之免責事件後，僅於98年7月8日以板
    院輔民立98年度消債聲字第23號函知各債權權人表示意見，
    惟經債權銀行具狀表示意見及提供相關文件資料後，原審即
    於98年10月27日裁定抗告人不免責等情，此業據本院核閱原
    審卷宗無誤，是依卷內資枓得知，原審於裁定抗告人不免責
    前，並未使抗告人有陳述意見之機會至明。揆諸前開說明，
    原審踐行程序於法自有未合。是抗告意旨指摘原裁定不當，
    求予廢棄，非無理由，應由本院予以廢棄，且基於保障抗告
    人之審級利益，宜發回由原審法院另為適當之處理。
四、據上論結，本件抗告為有理由，依非訟事件法第46條，民事
    訴訟法第492 條，裁定如主文。
中    華    民    國    98    年    12    月    4     日
              民事第二庭    審判長法  官  陳麗玲
                                  法  官  陳財旺
                                  法  官  李行一
以上正本係照原本作成。
如不服本裁定，僅得於收受本裁定正本送達後10日內，以適用法
規顯有錯錯誤為理由，向本院提出再抗告狀（須附繕本1 份及繳
納再抗告裁判費新台幣1,000 元）。
中    華    民    國    98    年    12    月    4     日
                                  書記官  蔡於衡

司法院資訊處製作；財團法人民間司法改革基金會備份。
